【裁判字號】    97,交抗,582
【裁判日期】    970530
【裁判案由】    違反道路交通管理處罰條例
【裁判全文】
臺灣高等法院交通事件裁定    97年度交抗字第582號、第592號
    抗  告  人
    即受處分人  甲○○
上列抗告人因違反道路交通管理處罰條例案件，不服台灣基隆地
方法院，中華民國97年4月11日所為裁定（97年度交聲字第94號
、第95號），提起抗告，本院裁定如下：
    主  文
抗告駁回。
    理  由
一、按「汽車駕駛人，行經有燈光號誌管制之交岔路口闖紅燈者
    ，處新臺幣1千8百元以上5千4百元以下罰鍰。」、「汽車駕
    駛人，駕駛汽車有違反本條例之行為，經交通勤務警察或依
    法令執行交通稽查任務人員制止時，不聽制止或拒絕停車接
    受稽查而逃逸者，除按各該條規定處罰外，處新臺幣3千元
    以上6千元以下罰鍰。」，道路交通管理處罰條例第53條第1
    項、第60條第1項分別定有明文，且依同條例第63條第1項第
    3 款、第1款規定，汽車駕駛人有同條例第53條第1項之情形
    者，應併記違規點數3點；有同條例第60條第1項之情形者，
    則應併記違規點數1點。
二、原處分意旨略以：抗告人即受處分人甲○○（下稱抗告人）
    於民國（下同）96年10月12日下午3時58分，騎乘車號2GP－
    793號機車，途經臺北縣瑞八公路粗坑口路「設有燈光號誌
    管制之交岔路口」即臺二丁線瑞八公路路口（以下簡稱「臺
    二丁線瑞八公路路口」）附近，因「闖紅燈」為警目睹並當
    場攔停，詎抗告人竟拒絕停車接受稽查並迴轉逃逸，經執勤
    員警逕行以「闖紅燈」及「經執勤員警當場攔停，拒絕停車
    接受稽查而逃逸」為由掣單舉發，原處分機關交通部公路總
    局台北區監理所基隆監理站乃就「闖紅燈」部分，分別依道
    路交通管理處罰條例第53條第1項、第63條第1項第3款規定
    ，裁處罰鍰新臺幣（下同）1, 800元，並記違規點數3點，
    及就「經執勤員警當場攔停，拒絕停車接受稽查而逃逸」部
    分，依道路交通管理處罰條例第60條第1項、第63條第1項規
    定，裁處罰鍰3,000元，並記違規點數1點。
三、異議意旨略以：抗告人並未「闖紅燈」，亦無「拒絕停車接
    受稽查」之違規事實，本件舉發員警亦未就各該違規情節詳
    予舉證，亦無當日事證相片，其率以「闖紅燈」、「拒絕停
    車接受稽查」製單舉發，抗告人自難甘服，為此提起異議，
    求為撤銷原處分云云。
四、原裁定以：
  (一)抗告人於前揭時地，騎乘車號2GP－793號之機車，途經臺北
    縣瑞八公路粗坑口路設有燈光號誌管制之交岔路口附近，因
    「闖紅燈」為警在場目睹而予示意攔停，抗告人竟拒絕停車
    接受稽查並迴轉逃逸等事實，業據證人即本件舉發員警謝昆
    晉於原審證稱：「（本件是否係你舉發？）是我舉發的沒錯
    。當天我正好與另一位員警在案發路口附近執行聯合查贓勤
    務，我就站在距離舉發的紅綠燈號誌約20公尺處的前方，當
    時2GP－793號機車直接闖紅燈，因我目睹他闖紅燈，所以我
    便吹哨揮指揮棒示意駕駛人路邊停車，當天我身著警察制服
    ，駕駛人距離我約10公尺左右，看見我吹哨以指揮棒示意他
    路邊停車，他便在我眼前直接迴轉而往基隆方向逃逸。（當
    日你目睹2GP－793號駕駛人迴轉逃逸而未追截的原因？）因
    為該地有雙黃線的劃設，為了避免造成更大的交通危害，所
    以我們一律不予追截。（如何確定闖紅燈且不服稽查逃逸者
    所駕駛之車號為2GP－793號？）因為該車是在我面前迴轉，
    所以我可以清楚辨識號牌顯示『2GP－793』，同時在開單舉
    發時，我們也有確認車籍資料，與我當初目睹的黑色機車相
    符，因而才對2GP－793車主製單舉發．．．」等語（見原審
    97年4月8日訊問筆錄第2至3頁），並有「臺北縣政府警察局
    瑞芳分局大寮派出所七人勤務分配表（96年10月12日）」、
    「臺北縣政府警察局員警工作紀錄簿」及「現場位置照片」
    在卷為憑，雖證人謝昆晉未能及時攔停，而無從當場確認違
    規車輛（2GP－793號機車）之駕駛身分暨其年籍，惟徵諸抗
    告人供稱：「（2GP－793號機車是否你本人所有？）是，而
    且是在96年6月22日才剛買的新車。（此段期間，曾否將機
    車出借予他人使用？）不曾，因為機車是我每日必備工具，
    所以不可能借給他人使用。（此段期間，機車曾否失竊？）
    沒有。機車一直在我管領之下。」等語（見原審97年4月8日
    訊問筆錄第1至2頁），足見抗告人即係96年10月12日下午3
    時58分，騎乘2GP－793號機車行經「臺二丁線瑞八公路路口
    」而遭證人謝昆晉目睹「闖紅燈」暨「拒絕停車接受稽查而
    迴轉逃逸」之違規行為人無疑。
  (二)抗告人雖以：本件未經科學儀器照相採證，而拍攝到抗告人
    騎乘2G P－793號機車於舉發時地「闖紅燈」暨「拒絕停車
    接受稽查而迴轉逃逸」之違規畫面，如何僅以員警片面證詞
    即認抗告人有違規事實。但查：警察取締交通違規事件，其
    以科學儀器照相採證者，固足為交通違規事實之證明，惟當
    場舉發而未以科學儀器照相採證，或以一般照相而未能即時
    拍攝違規情節者，所在多有，而立法機關並未明文限制或排
    除「舉發警員目睹、耳聞」之證據能力或其證述內容對於違
    規事實之證明力，參諸立法者再以明文立法方式容認執行交
    通稽查之員警「當場舉發」，且「當場舉發」俱乏相類於「
    逕行舉發」之採證限制（例如，必須以「科學儀器照相採證
    」等）自明（道路交通管理處罰條例第7條、第7條之2規定
    參照）。是以取締員警就交通違規事實之親身經歷見聞，當
    足恃為此類交通事件違規事實之證據，要非所有交通違規事
    件未經科學儀器照相採證即一概不能據以認定，況細稽證人
    謝昆晉所證上開情節，亦無矛盾、齟齬或違背經驗、論理法
    則之處，其所證內容，自足供法院憑以判斷、認定違規事實
    之存在，至警察外出執行巡邏勤務，究否應按其人數配置相
    當精密而足可即時採證之科學儀器？又相關單位究否應按道
    路劃設以頻密於各該路口安置自動照相設備？非特不容法院
    擅憑己意涉入審查，尤屬立法者授權主管機關得本其職權自
    為行政裁量之範疇，是倘主管機關斟酌政府經費、預算、人
    員編製，乃至當地治安、交通等各項客觀因素為而詳予評估
    後，認為巡邏勤務並無配置精密儀器之必要，或其相關路口
    俱無安置自動採證設備之需求，法院又何能祇以此類交通違
    規舉發「未經以科學儀器照相採證致未能拍攝到異議人違規
    畫面」等，即在舉發員警所證情節無矛盾、齟齬暨違背經驗
    、論理法則之情況下，即逕將舉發員警親身見聞排除於此類
    證據之外？抗告人徒憑「本件未經以科學儀器照相採證」云
    云，要屬空言，已非可取。再依卷附「現場照片」所示，前
    開路段數「雙向二車道」，即「同向車道」與「對向車道」
    均僅有1個車道劃設，依舉發當時（下午3時58分）交通環境
    ，員警倘立即上車（警車）並逕予駕車追截，勢將對其他用
    路人造成嚴重妨礙，並致生其他無可預期之交通風險，員警
    本此取捨，任由抗告人騎乘機車離開，不特其舉發程序查無
    違誤可指，即其按諸當時交通情況對抗告人所為之處置，亦
    與道路交通管理處罰條例之立法本旨無違，堪稱允洽。是以
    案舉發員警即證人謝昆晉所證各節，既與論理法則暨經驗法
    則無違，非出於員警個人之虛設杜撰，兼以本案亦無該員警
    設詞攀誣或舉發錯誤之事證，證人謝昆晉證詞，自堪採為本
    案違規情節之認定依據，抗告人上開所辯，尚無可採。綜上
    所述，抗告人於前揭時地，騎乘機車「闖紅燈」，經執勤員
    警當場攔停而「拒絕停車接受稽查迴轉逃逸」等違規事實，
    均堪認定。原審認原處分機關援引首開規定裁處抗告人，自
    屬適法，抗告人徒執前詞，為無理由，予以駁回。經核尚無
    違誤。
五、抗告意旨略以：抗告人並無於96年10月12日闖紅燈及拒檢之
    印象，且依抗告人當日工作報表所載沿途維修地點，亦未經
    過事發地點，自無上開違規事實；至抗告人因工作而騎乘機
    車之際，雖曾有違規紀錄，但從未曾攔檢逃逸，舉發員警證
    稱目睹抗告人騎乘上開機車於瑞八路及租坑口紅燈迴轉逃逸
    ，實有違誤，為此提起抗告云云。
六、惟查：抗告人上開違規事實，業經證人即本件舉發員警謝昆
    晉於原審證述綦詳，且證人謝昆晉之證詞堪以採信，有如前
    述，抗告人雖辯稱其並無於96年10月12日闖紅燈及拒檢之印
    象云云，並檢附抗告人當日工作報表為證，惟該工作報表僅
    記載莊頭北工業股份有限公司客戶即請求維修者之住所，但
    事實上抗告人亦非無可能經過前開地點，尚難以該份資料證
    明抗告人無上開違規事實。至抗告人雖以並無攔檢逃逸記錄
    ，而認舉發員警證稱其紅燈迴轉逃逸云云，係有違誤，但查
    抗告人是否曾受攔檢逃逸，與本件有遺闖紅燈及拒檢之事實
    並無必要關聯，自不足作為有利於抗告人之認定。抗告人抗
    告意旨，仍執陳詞，指摘原裁定不當，為無理由，應予駁回
    。
據上論斷，應依道路交通管理處罰條例第89條、道路交通案件處
理辦法第26條，刑事訴訟法第412條，裁定如主文。
中    華    民    國    97    年    5     月    30    日
                  刑事第十七庭  審判長法  官  趙功恆
                                      法  官  陳憲裕
                                      法  官  高明哲
以上正本證明與原本無異。
不得再抗告。
                                      書記官  梁淑時
中    華    民    國    97    年    5     月    30    日


司法院資訊處製作；財團法人民間司法改革基金會備份。
